臺灣臺南地方法院刑事判決　　　　　　100年度簡上字第183號
上　訴　人
即　被　告　鄭為元
上列被告因傷害案件，不服本院100 年度簡字第1406號中華民國
100年6月29日第一審簡易判決（聲請簡易判決處刑案號：臺灣臺
南地方法院檢察署100年度偵緝字第522號），提起上訴，本院管
轄之第二審合議庭判決如下：
    主    文
原判決撤銷。
鄭為元犯傷害罪，累犯，處拘役拾日，如易科罰金，以新臺幣
壹仟元折算壹日。
    事    實
一、鄭為元於民國95年間因違反動產擔保交易案件，經本院以95
    年度簡字第985號判處有期徒刑4月，於96年2 月20日執行完
    畢（接續執行另案拘役50日，於96年4 月11日期滿，翌日出
    監）。緣鄭為元與岳南屏原係同事，同住在臺南市○區○○
    街115號2樓，99年9 月15日晚間10時許，雙方細故發生爭執
    ，鄭為元竟基於傷害人身體之犯意，徒手毆打岳南屏致其受
    有右手腕扭傷及挫傷、全身多處挫傷及瘀傷（後頸部、雙臂
    、後背）傷害。
二、案經岳南屏訴請臺南市政府警察局第二分局報告臺灣臺南地
    方法院檢察署檢察官偵查後聲請以簡易判決處刑。
    理    由
一、本件認定事實所引用之後開被告鄭為元以外之人之言詞陳述
    併及卷內其他卷證資料，被告均未爭執其證據能力，此等證
    據資料製作取得查無違法情形，且與本件被告涉犯罪行之待
    證事實，具有關連性，核無證據力明顯過低之情由，本院審
    酌上開證據作成時之情況，認為適當，依刑事訴訟法第159
    條之5第1項、第2 項規定傳聞例外之同意法則，自得作為證
    據使用。
二、上揭犯罪事實業據被告於偵查中坦承不諱，核與證人即告訴
    人岳南屏於警詢時證述情節相符（見警卷第1頁至第2頁），
    並有診斷證明書附卷可稽（見同上卷5頁）。本案事證明確
    ，被告犯行洵堪認定，應予依法論科。
三、核被告所為，係犯刑法第277條第1項之傷害罪。被告有事實
    欄所載前科執行情形，有臺灣高等法院被告前案紀錄表在卷
    可按，其於受有期徒刑之執行完畢後，5 年內故意再犯本件
    有期徒刑以上之刑之罪，為累犯，應依刑法第47條第1 項之
    規定加重其刑。原審據此量處被告有期徒刑3 月，固非無見
    。惟被告嗣與告訴人達成和解，得告訴人宥恕並具狀撤回告
    訴（已逾應於第一審辯論終結前撤回告訴之法定期限而不生
    效力，詳後述），有請求撤回告訴狀在卷可憑（見原審卷第
    14頁），犯後已有悔過之具體表現，原審未及審酌，量刑自
    失之過重，尚有未洽。被告據此提起上訴，為有理由，應由
    本院將原判決予以撤銷改判。爰審酌被告係國中畢業，家庭
    經濟狀況為勉持，有其警詢筆錄記載可參，因與告訴人細故
    爭執而徒手毆打告訴人成傷之犯罪動機及手段，告訴人所受
    傷害為皮肉外傷尚非嚴重，兼衡其犯後坦承犯罪，業與告訴
    人達成和解等一切情狀，量處如主文第2 項所示之刑，並諭
    知易科罰金之折算標準，以示懲儆。
四、按告訴乃論之罪，告訴人於第一審辯論終結前得撤回其告訴
    ；告訴經撤回者，應諭知不受理之判決，刑事訴訟法第238
    條第1項、第303條第3款分別定有明文。再刑事訴訟法第238
    條第1 項之立法意旨，係重在限制告訴乃論之罪撤回告訴之
    時期，亦即撤回告訴，必須於第一審「辯論終結」前，始得
    為之，逾此時期，即不得為之，以免肇致告訴人操縱訴訟程
    序及輕視裁判之流弊，則依此立法理由，應認此限制並非重
    在第一審終結程序是否經「言詞辯論」，而係重在告訴人之
    撤回告訴，須在第一審裁判前法院最後得審酌之時點前。又
    法院所為之判決，須對外表示，始發生羈束力，如僅制作判
    決書，並未依法定之宣告或送達程序，對外表示，則實際不
    過一種裁判文稿，並無羈束力之可言（最高法院20年非字第
    119 號判例參照）。刑事簡易判決處刑之案件，不經通常審
    判程序，法院應立即處分，此觀刑事訴訟法第449條第1項、
    第453 條規定甚明，則簡易程序之判決，因其不經言詞辯論
    而毋庸宣示，應以依法定送達程序對外表示發生羈束力，於
    此判決生效之後，自不許告訴人撤回告訴。查本件告訴人所
    提請求撤回告訴狀於100年6月30日寄達臺灣臺南地方法院檢
    察署，由該署於同年7月5日16時許函轉送達本院，有臺灣臺
    南地方法院檢察署及本院收文章戳分別蓋於前揭請求撤回告
    訴狀及臺灣臺南地方法院檢察署函可按（見原審卷第13頁、
    第14頁），惟本院第一審簡易判決已先於100年7月5 日14時
    33分送達告訴人岳南屏，有送達回證在卷可參（見原審卷第
    11頁），足見原審判決已先對外合法送達而生羈束力，告訴
    人之撤回告訴，於法不生撤回告訴效力，併此指明。
五、被告經合法傳喚，無正當理由不到庭，爰不待其陳述逕行判
    決。
據上論斷，應依刑事訴訟法第455條之1第1項、第3項、第369 條
第1項前段、第371條、第364條、第299條第1項前段，刑法第277
條第1項、第47條第1項、第41條第1項前段，刑法施行法第1條之
1第1項、第2項前段，判決如主文。
本案經檢察官李白松到庭執行職務。
中    華    民    國   100    年    9     月    29    日
                    刑事第二庭  審判長法  官  田幸艷
                                      法  官  鄭彩鳳
                                      法  官  熊祥雲
以上正本證明與原本無異。
不得上訴。
                                      書記官  林幸萱
中    華    民    國   100    年    9     月    29    日
附錄本案論罪科刑法條全文
刑法第277條第1項
傷害人之身體或健康者，處三年以下有期徒刑、拘役或一千元以
下罰金。